臺灣臺南地方法院民事判決　　　　　　100年度家訴字第179號
原　　　告　台新國際商業銀行股份有限公司
法定代理人　蔡榮棟
被　　　告　陳俐利
　　　　　　梁順泰
上列當事人間請求宣告改用分別財產制事件，本院判決如下：
    主      文
原告之訴駁回。
訴訟費用由原告負擔。
    事實及理由
一、按原告之訴，依其所訴之事實，在法律上顯無理由者，法院
    得不經言詞辯論，逕以判決駁回之，民事訴訟法第249條第2
    項定有明文。
二、本件原告主張︰
  （一）被告陳俐利積欠原告債務達新臺幣（下同）584,979元
        ，經原告數次催索，被告陳俐利均置之不理，迄未償還
        上開債務，經原告聲請強制執行，因執行無效果，業獲
        本院核發100年度司執字第34513號債權憑證在案。
  （二）查被告陳俐利與被告梁順泰為夫妻，且未曾向法院聲請
        辦理夫妻分別財產契約登記，依民法第1005條規定：「
        夫妻未以契約訂立夫妻財產制者，除本法另有規定外，
        以法定財產制，為其夫妻財產制。」又民法第1011條規
        定：「債權人對於夫妻一方之財產已為扣押，而未得受
        清償時，法院因債權人之聲請，得宣告改用分別財產制
        。」，而所謂未得受償，包括全無可扣押之物，或所扣
        押之物數量不足，及所扣押之財產不足清償該為扣押之
        債權人債權等情形（最高法院89年度台上字第854號判
        決可資參照）。職是，原告自得依民法第1011條規定及
        上述最高法院89年度台上字第854號判決之意旨，訴請
        宣告被告陳俐利與被告梁順泰間夫妻財產制改用分別財
        產制。
  （三）並聲明：請宣告被告陳俐利與被告梁順泰間夫妻財產制
        改用分別財產制。
三、按夫妻未以契約訂立夫妻財產制者，除本法另有規定外，以
    法定財產制，為其夫妻財產制，民法第1005條定有明文。次
    按債權人對於夫妻一方之財產已為扣押，而未得受清償時，
    法院因債權人之聲請，得宣告改用分別財產制，民法第1011
    條亦規定甚明，是必須債務人與其配偶之婚姻關係存續中始
    有上開規定之適用。查本件被告2人已於民國96年1月15日離
    婚，有戶籍資料查詢表2件附卷可稽，則被告2人已非夫妻關
    係，原告訴請宣告被告2人改用分別財產制，顯無理由，為
    此爰依民事訴訟法第249條第2項之規定，不經言詞辯論，逕
    以判決駁回之。
四、據上論結，依民事訴訟法第249條第2項、第78條，判決如主
    文。
中    華    民    國   100    年    7     月    6     日
                  家事法庭    法  官  葉惠玲
以上為正本係照原本作成
如對本判決上訴，須於判決送達後20日內向本院提出上訴狀，如
委任律師提起上訴者，應一併繳納上訴審裁判費。
中    華    民    國   100    年    7     月    6     日
                              書記官  謝麗首